臺灣板橋地方法院交通事件裁定　　　　100年度交聲字第333號
原處分機關　交通部公路總局臺北區監理所
異　議　人
即受處分人　潘漢聰
上列異議人即受處分人因違反道路交通管理處罰條例案件，對於
交通部公路總局臺北區監理所於民國100 年1 月21日所為之北監
營裁字第裁40-C00000000號所為之處分（原舉發案號：臺北縣政
府警察局98年5 月8 日北縣警交大字第C00000000 號）聲明異議
，本院裁定如下：
    主  文
原處分撤銷。
潘漢聰汽車駕駛人，爭道行駛，不按遵行之方向行駛，處罰鍰新
臺幣玖佰元，並記違規點數壹點。
    理  由
一、原處分意旨略以：異議人即受處分人潘漢聰於民國98年5 月
    8 日下午8 時38分許，騎乘車牌號碼MFL-926 號普通重型機
    器腳踏車，行經臺北縣樹林市（現改制為新北市樹林區，下
    同）長壽街238 號前，因「騎乘機車不遵守方向行駛」違規
    ，為臺北縣政府警察局（現改制為新北市政府警察局，下同
    ）樹林分局警備隊執勤警員以北縣警交大字第C00000000 號
    舉發違反道路交通管理事件通知單（下稱舉發通知單）當場
    攔停製單舉發，原處分機關於100 年1 月21日以北監營裁字
    第裁40-C00000000號違反道路交通管理事件裁決書（下稱裁
    決書），依道路交通管理處罰條例第45條第1 款、第63條第
    1 項第1 款（裁決書漏載第1 款）及違反道路交通管理事件
    統一裁罰基準及處理細則之規定，裁處異議人罰鍰新臺幣（
    下同）1,800 元，並記違規點數1 點。
二、異議意旨略以：伊確實於98年5 月8 日下午8 時38分有在單
    行道逆向行駛之違規事實。然違規地點之道路不甚寬敞，平
    時即有很多駕駛行經該處，當時違規地點亦有多個機車駕駛
    違規，執勤警察卻位於隱蔽之處舉發違規，且僅對部分違規
    者舉發，其執法態度不夠光明，是以伊拒簽該罰單，而舉發
    警員對伊稱罰單會寄往家中以告知應到案之時間及地點，待
    伊收到後即可進行申訴之事項，然伊遲遲未收到該罰單，約
    一年之後於換發駕照時，才發現本件罰單仍然存在，舉發警
    員未將罰單寄往伊家中，顯然未盡到告知應到案的時間和地
    點之責，經伊向原舉發單位申訴後，卻經回覆為拒絕收受舉
    發通知單者，應告知其應到案時間及處所，並記明事由與告
    知事項，視為已收受，已不須再將舉發通知單通知聯寄交違
    規人，然原舉發單位以此判定伊罰鍰應加倍，其理由顯不合
    理，因本件舉發警員非但未盡到告知義務，且於後續處理上
    以拖延之方式使伊承受更大金額損失，爰為此聲明異議云云
    。
三、按汽車（包括機器腳踏車）駕駛人，爭道行駛有不按遵行之
    方向行駛情形者，處600 元以上1,800 元以下罰鍰；又汽車
    駕駛人有道路交通管理處罰條例第45條之情形者，除依原條
    款處罰鍰外，並記違規點數1 點，道路交通管理處罰條例第
    45條第1 款、第63條第1 項第1 款定有明文。再按被查獲之
    駕駛人或行為人為受處分人時，應於填記通知單後將通知聯
    交付該駕駛人或行為人簽名或蓋章收受之；拒絕簽章，仍應
    將通知聯交付該駕駛人或行為人收受，並記明其事由及交付
    之時間；拒絕收受者，應告知其應到案時間及處所，並記明
    事由與告知事項，視為已收受，違反道路交通管理事件統一
    裁罰基準及處理細則第11條第1 項第1 款亦有明定。
四、經查：
（一）本件異議人於98年5 月8 日下午8 時30分許，騎乘車牌號
      碼MFL-926 號普通重型機車，於行經臺北縣樹林市○○街
      238 號前時，因「騎乘機車不遵守方向行駛」之違規行為
      ，為臺北縣政府警察局樹林分局警備隊執勤警員當場攔停
      ，並填製北縣警交大字第C00000000 號舉發通知單當場舉
      發，異議人不服舉發，當場拒絕簽收舉發通知單，異議人
      於100 年1 月5 日向原處分機關陳述意見，原處分機關函
      請原舉發單位查詢結果，仍認異議人有上開違規，原處分
      機關遂依據道路交通管理處罰條例第45條第1 款、第63條
      第1 項第1 款及違反道路交通管理事件統一裁罰基準及處
      理細則之規定，裁處罰鍰1,800 元，並記違規點數1 點等
      情，有上開舉發通知單、交通部公路總局臺北區監理所交
      通違規案件陳述書、新北市政府警察局樹林分局100 年1
      月14日新北警樹交裁字第1000001220號函、上開裁決書各
      1 份附卷可稽。異議人於本件聲明異議狀中坦承確有上開
      違規事實，有聲明異議狀1 件在卷可佐，復於本院訊問時
      再次陳稱當時是有違規，就違規的事實沒有爭執等語（見
      本院100 年3 月15日訊問筆錄第2 頁），是以，異議人於
      上開時、地騎乘普通重型機車，確有「不按遵行之方向行
      駛」之違規事實，堪以認定。
（二）至異議人辯稱伊當場拒簽拒收舉發通知單，舉發警員卻未
      當場告知異議人應到案日期及地點，且舉發警員向異議人
      稱嗣後會將舉發通知單寄到伊家中，待伊收到後可進行申
      訴之事項，然伊卻始終未收到舉發通知單，以致遭裁處高
      額罰鍰，異議人對此不服等語。經查，本件舉發通知單上
      之「收受通知聯者簽章」欄上清楚可見「拒簽」之記載，
      雖該舉發通知單上方尚有其他文字註記，然亦僅註記「告
      知違規事實，違規人拒簽拒收」等文字，有上開舉發通知
      單1 紙在卷可佐，而證人即本件執勤舉發之警員王榮悅於
      本院訊問時固具結證稱：「... 當時潘先生說他拒簽拒收
      ，所以我有事先告知他違規事實，還有他日期，就是你要
      繳罰款的話要在15天以內... 」、「（問：你有告知他應
      到的處所嗎？）有。就是北區監理站」、「（問：所以當
      天日期是98年5 月8 日違規，加15天就是在5 月23日之前
      要到案執行？）對」、「（問：你確實有跟異議人講說要
      在15天內去執行嗎？）有」、「（問：也確實有跟他講應
      到案的地點是在臺北區監理站？）有」、「（問：你當時
      為什麼沒有在舉發單上註記『已經告知應到案的時間及地
      點』？）我只有寫告知違規事實。但我確實有跟他講15天
      內要到北區監理站去繳罰款」等語（見本院100 年3 月15
      日訊問筆錄第2 至3 頁），惟其亦於本院訊問時證稱：「
      ... 寄這個單子不是我在寄，這是監理站的事情，我們警
      員純屬開單而已」、「（問：所以罰單有沒有寄送這個部
      分，是交由監理站去處理，你們就不處理？）是，我們這
      邊有四聯單，如果拒簽的話，第一聯本來要給違規人，如
      果拒簽拒收的話，我們會把第一聯一併送到監理站」、「
      （問：你有沒有印象，開立這張罰單的時候，有告知異議
      人罰單會寄到其住處？）有，我有講說會有寄，如果你不
      收罰單，監理單位會寄他家」等語（見本院同上訊問筆錄
      第2 至4 頁）。縱上以觀，顯見本件舉發警員於異議人當
      場表示拒絕簽名收受時，即未交付舉發通知單通知聯予異
      議人，卻未於舉發通知單上載明有「告知其應到案時間及
      處所」之告知事項，已與上開違反道路交通管理事件統一
      裁罰基準及處理細則第11條第1 項第1 款之規定未合，其
      固證稱雖未於舉發通知單上記載，惟確有告知異議人應到
      案時間及處所，然本件舉發警員於明知異議人拒簽拒收舉
      發通知單時，原本應交付予異議人之第一聯會改送至監理
      機關，該通知聯並非由警員寄送予異議人之情，卻仍告知
      異議人會再寄發本件舉發通知單一節，顯屬錯誤之行政指
      導，異議人遵循該行政指導，自應受信賴保護，由此錯誤
      行政指導所生之不利益自不宜責令異議人承擔。揆諸前揭
      說明，異議人於遭舉發當時既拒絕簽章亦拒絕收受舉發通
      知單，而本件舉發通知單上又未記明應到案時間及處所，
      舉發警員復告知會寄送舉發通知單至異議人住處，異議人
      因此未清楚記憶應到案時間及處所，其所致之不知應到案
      時間及處所而未依限期到案之不利益結果，自不得逕由異
      議人所承受，且本件舉發通知單嗣後亦未再行寄送至異議
      人住處，亦據本院查明屬實，有新北市政府警察局樹林分
      局100 年3 月14日新北警樹交裁字第1000007886號函暨舉
      發員警答辯書1 件在卷可參。準此，尚難認異議人已依法
      視為收受舉發通知單。從而，異議人此部分所辯，尚非無
      據。
（三）又按行政罰法第5 條規定：「行為後法律或自治條例有變
      更者，適用行政機關最初裁處時之法律或自治條例。但裁
      處前之法律或自治條例有利於受處罰者，適用最有利於受
      處罰者之規定」。查道路交通管理處罰條例所定罰鍰之處
      分，係屬行政罰法中所稱行政罰之性質，自有上開行政罰
      法第5 條規定之適用。本件異議人因騎乘機車爭道行駛而
      有不按遵行之方向行駛之違規行為，異議人違規行為之時
      間係98年5 月8 日，原處分機關裁處時為100 年1 月21日
      ，而違反道路交通管理事件統一裁罰基準及處理細則第2
      條第1 項之違反道路交通管理事件統一裁罰基準表固於99
      年3 月5 日修正施行，然就違反道路交通管理處罰條例第
      45條第1 款行為部分，於「期限內繳納或到案聽候裁決者
      」之統一裁罰基準均為900 元，是以本件無新舊法律比較
      之問題，而應適用原處分機關裁處時之法律即修正後之裁
      罰基準表論處。
（四）又異議人雖另辯稱本件違規地點道路不甚寬敞，平時即有
      很多駕駛行經該處，遭舉發當時亦有多個機車駕駛同樣有
      違規之情事，執勤警察於隱蔽之處舉發，且僅對部分違規
      者舉發，執法態度不夠光明云云。然警員於執行交通勤務
      時通常配置之警力非眾，於每次舉發交通違規時亦須花費
      相當之時間填製舉發通知單、告知違規行為人相關事項，
      是尚難期舉發警員得以及時對所有之交通違規事件為攔停
      舉發，而異議人亦坦承確有本件違規之事實，業如上述，
      異議人明知其駕駛行為違反交通法規之規定，且於非屬寬
      敞之道路上不按遵行之方向行駛，顯將造成其他用路人之
      不便甚且危害用路人之安全，自無由以警員僅舉發部分違
      規行為人而為免罰之依據。故異議人前揭所辯，與本件違
      規行為之成立與否無涉，自尚難解免其依法應負之罰責。
五、綜上所述，本件異議人騎乘上開普通重型機車於上揭時、地
    ，確有「不按遵行之方向行駛」之違規事實，固堪認定，惟
    本件尚無從證明異議人已依法視為收受舉發通知單，故異議
    人是否確實知悉應到案時間及處所，而能及時於應到案日期
    前繳納罰鍰或向原處分機關陳述意見，尚非無疑，原處分機
    關未予詳查，逕予裁處異議人最高額罰鍰，尚非適法。是以
    原處分機關之裁決既有上開違誤，自應由本院撤銷原處分機
    關之裁處，依道路交通管理處罰條例第45條第1 款、第63條
    第1 項第1 款及違反道路交通管理事件統一裁罰基準及處理
    細則之規定，改處異議人罰鍰900元，並記違規點數1點，以
    資適法。
據上論斷，應依道路交通事件處理辦法第19條前段，裁定如主文
。
中    華    民    國    100   年    4     月    6     日
                  交通法庭    法  官  吳幸娥
以上正本證明與原本無異
如不服本裁定應於送達後5日內向本院提出抗告狀
                              書記官  黃頌棻
中    華    民    國    100   年    4     月    6     日